臺灣高等法院臺中分院刑事判決　　　 96年度交上易字第462號
上　訴　人　臺灣臺中地方法院檢察署檢察官
上　訴　人
即　被　告　乙○○
選任辯護人　王素玲律師
上列上訴人因過失傷害案件，不服臺灣臺中地方法院95年度交易
字第853號中華民國95年12月22日第一審判決（起訴案號：臺灣
臺中地方法院檢察署95年度偵字第16724號），提起上訴，本院
判決如下：
    主  文
原判決撤銷。
乙○○因過失傷害人，處拘役貳拾日，如易科罰金，以銀元參佰
元即新台幣玖佰元折算壹日；減為拘役拾日，如易科罰金，以銀
元參佰元即新台幣玖佰元折算壹日。緩刑貳年。
    犯罪事實
一、乙○○於民國95年1月10日21時32分許，駕駛車號7Q-0976號
    自用小客車，由臺中市○○路620巷右轉，往福科路方向行
    進時，原應注意汽車行經無號誌路口時應減速慢行，作隨時
    停車之準備，並應注意車前狀況，而依當時晴天、夜間有照
    明、道路無缺陷、無障礙物、視距良好等情形，又無不能注
    意之情事，竟疏未減速慢行及注意車前狀況，即貿然在上開
    路口右轉彎，甫右轉彎進入福科路往玉門路方向行駛，適有
    丙○○騎乘車號KAM-882號機車，原在福科路往玉門路方向
    之前方行駛，因所攜零件掉落，而逆向回至該處，亦疏未注
    意於交岔路口不得臨時停車及臨時停車時應依車輛順行方向
    緊靠道路右側停車之規定，即在該處靠近快車道行車分向線
    附近暫停並坐於機車上、向右彎腰撿拾所掉落之零件，乙○
    ○所駕駛之自用小客車因而擦撞丙○○之機車，致丙○○受
    有左腳骨折之傷害。乙○○於肇事後，對於未發覺之犯罪，
    留待現場，主動向前來處理車禍之員警賴鈺峰表示係肇事者
    而自願接受裁判，而自首其犯行。
二、案經丙○○訴由臺灣臺中地方法院檢察署檢察官偵查起訴。
    理  由
一、訊據被告乙○○對於上開肇事經過及丙○○因本件事故受傷
    之事實已坦承不諱，核與丙○○於警詢（見偵查卷第14 頁
    ）所證情節相符，並有車禍現場照片、道路交通事故調查報
    告表、道路交通事故現場圖 (一)、(二)（見偵查卷第11、1
    2、29頁），及告訴人確因本件車禍受傷之診斷證明書（見
    他字卷第5頁）附卷足憑。被告辯稱：係告訴人騎機車於夜
    間逆向行駛至交岔路口處暫停低頭撿拾物品，伊猝不及防，
    應無過失云云。惟按行經.... 無號誌之交岔路口、.... ，
    均應減速慢行，作隨時停車之準備；又汽車行駛時，駕駛人
    應注意車前狀況及兩車併行之間隔，並隨時採取必要之安全
    措施，道路交通安全規則第93條第1項第2款、第94條第3項
    分別定有明文。被告駕車自應注意上述道路交通安全規定，
    而告訴人暫停彎腰撿拾物品時，車輛並未熄火，尚有車燈照
    明，參以當地亦有路燈照明設備，被告自無不能注意之情形
    ，竟疏未注意，因而肇事，致人受傷，被告應有過失。雖本
    件告訴人亦疏未注意於交岔路口不得臨時停車、及臨時停車
    時應依車輛順行方向緊靠道路右側停車之規定（道路交通安
    全規則第93條第1項第2款、第2項），亦與有過失，但被告
    仍難辭過失之責，被告所辯其無過失云云尚無足採。而被告
    之過失駕駛行為，核與告訴人之受傷間，具有相當因果關係
    ，事證明確，被告犯行洵堪認定。台灣省臺中市區車輛行車
    事故鑑定委員會鑑定結果雖認本件係「告訴人駕駛重機車於
    夜晚時間不當於道路上逆向行駛至交岔路口處暫停（擬彎腰
    撿拾掉落物）為肇事原因，被告無肇事因素」，然而告訴人
    雖係逆向行駛，但本件事故發生當時，其機車業已暫停而非
    行駛狀態，自應排除逆向行駛之因素，而應以告訴人於該處
    暫停是否具有肇事因素作為判斷基準，上開鑑定意見純以路
    權歸屬判斷
    本件肇事責任，尚有未合，而為本院所不採，併予敘明。
二、查被告乙○○行為後，刑法第284條第1項過失傷害罪，法定
    刑得科銀元5百元以下罰金，修正後刑法施行法增訂第1條之
    1 規定：「中華民國94年1月7日刑法修正施行後，刑法分則
    編所定罰金之貨幣單位為新臺幣。94年1月7日刑法修正時，
    刑法分則編未修正之條文定有罰金者，自94年1月7日刑法修
    正施行後，就其所定數額提高為30倍。但72年6月26日至94
    年1月7日新增或修正之條文，就其所定數額提高為3倍」，
    及刑法第33條第5款修正為：「主刑之種類如下：五、罰金
    ：新臺幣（下同）1千元以上，以百元計算之」，依修正後
    之法律，刑法第284條第1項過失傷害罪所得科處之罰金刑最
    高為新臺幣1萬5千元、最低為新臺幣1千元，然依被告行為
    時之刑罰法律，即罰金罰鍰提高標準條例第1條前段規定之
    提高倍數10倍，及修正前刑法第33條第5款規定之罰金最低
    額1元計算，則刑法第284條第1項之罪所得科處之罰金最高
    額仍為新台幣1萬5千元，最低額則較新法為低。比較上述修
    正前、後之刑罰法律，自以被告行為時關於科處罰金刑之法
    律較有利於被告。故依修正後刑法第2條第1項前段之規定，
    本刑罰金刑之部分應適用修正前關於刑法第33條第5款之規
    定。又罰金罰鍰提高標準條例第2條業已刪除，而刑法第41
    條第1項前段關於易科罰金之折算標準已由舊法之銀元1百元
    、2 百元、3百元修正為1千元、2千元、3千元，因屬科刑規
    範事項之變更，其折算標準為裁判時所應諭知，自有就新舊
    法規定比較之必要，經比較新舊法結果，以被告行為時之舊
    法較為有利於被告，新法並無對被告有較為有利之情形，是
    依刑法第2條第1項前段之規定，本件應適用被告行為時之舊
    法即依修正前刑法第41條第1項前段、修正前罰金罰鍰提高
    標準條例第2條、現行法規所定貨幣單位折算新台幣條例第2
    條之規定。另被告係對於未發覺之罪自首而接受裁判，而被
    告行為後，刑法第62條有關自首之規定已有修正，修正前之
    舊法規定為「必減」其刑，修正後改為「得減」其刑，此項
    變動影響行為人之刑罰法律效果，係屬新修正刑法第2條第1
    項之「法律變更」，本件被告自首之時間係於新修正刑法生
    效前之95年1月10日，自應為新舊法比較，經比較新舊法結
    果，因修正前舊法規定為「必減」其刑，較有利於行為人，
    即新法之規定對於被告並無較為有利之情形，是依修正後刑
    法第2條第1項前段之規定，本件應適用被告行為時之法律，
    即應適用修正前刑法第62條前段之規定，減輕被告之刑。
三、核被告所為，係犯刑法第284條第1項前段之過失傷害罪。被
    告於肇事後，犯罪未發覺前，隨即向台中市警察局第六分局
    交通分隊自首，而接受裁判，有警局筆錄及道路交通事故調
    查報告表、及台中市○○○道路交通事故肇事人自首情形紀
    錄表在卷可參，應依法減輕其刑。原審法院因認被告罪證明
    確，而予論科，固屬有據。被告上訴意旨以否認犯罪，檢察
    官上訴意旨略以被告犯後態度不佳原審量刑過輕等語，分別
    指摘原判決不當，雖均無理由，惟本件肇事路段係交岔路口
    ，告訴人機車於該處臨時停車又未緊靠右側停車，但並非行
    駛中，自無注意車前狀況問題，無道路交通安全規則第93條
    第2項之適用，原審認定告訴人對於本件事故之發生，係違
    反道路交通安全規則第93條第2項之過失，尚有未合，且原
    審未及依照中華民國96年罪犯減刑條例減輕被告之宣告刑，
    亦有未洽。自應由本院將原判決撤銷改判。爰審酌被告犯罪
    之動機、目的、過失之程度輕微、告訴人亦與有過失、所造
    成被害人之傷害程度、及肇事後已與告訴人達成民事和解而
    賠償被害人之損害等一切情狀，量處如主文第2項所示之刑
    ，並依中華民國96年罪犯減刑條例第2條第1項第3款、第3條
    第1項第15款減輕其宣告刑2分之1，另依修正前刑法第41條
    第1項前段之規定諭知易科罰金之折算標準。查被告未曾因
    犯罪而受有期徒刑以上刑之宣告，有臺灣臺中地方法院檢察
    署前案查註紀錄表、及台灣高等法院被告前案紀錄表在卷可
    稽，經此偵、審程序及刑之宣告後，應知警惕而無再犯之虞
    ，本院因認暫不執行其刑為當，爰依現行刑法第74條第1項
    第1款之規定，予被告緩刑3年之宣告，用啟自新。
據上論結，應依刑事訴訟法第369條第1項前段、第364條、第299
條第1項前段，刑法第2條第1項前段、第284條第1項前段、第74
條第1項第1款，修正前刑法第41條第1項前段、第62條前段，罰
金罰鍰提高標準條例第1條前段、修正前罰金罰鍰提高標準條例
第2條，現行法規所定貨幣單位折算新台幣條例第2條，判決如主
文。
本案經檢察官甲○到庭執行職務。
中　　華　　民　　國　　96　　年　　8 　　月　　8 　　日
            刑事第十庭  審判長法  官  林  照  明
                              法  官  蔡  名  曜
                              法  官  李  平  勳
上列正本證明與原本無異。
不得上訴。
                              書記官  許  哲  禎
中　  華　 　民　　國　 96　　年 　 8 　  月　  8   　日
附錄法條：
刑法第284條第1項前段
因過失傷害人者，處6月以下有期徒刑、拘役或5百元以下罰金，
致重傷者，處1年以下有期徒刑、拘役或5百元以下罰金。
